臺灣高等法院臺中分院刑事判決　　　　　　　　　　　九十一年度上訴字第七九號
　　上　訴　人
　　即　被　告　乙○○
右上訴人因妨害自由等案件，不服臺灣臺中地方法院九十年度訴字第二二０五號中華
民國九十年十一月十二日第一審判決（起訴案號：臺灣臺中地方法院檢察署九十年度
偵字第一一六七號），提起上訴，本院判決如左：
    主      文
原判決撤銷。
乙○○以非法方法剝奪人之行動自由，處有期徒刑伍月，如易科罰金，以參佰元折算
壹日。
    事      實
一、乙○○於民國（下同）九十年一月一日下午與丙○○在台中市○○○路二三八號
    八樓之一乙○○之公司洽談丙○○薪資問題無結果，由乙○○請丙○○吃完晚餐
    後，二人復於同日晚間七時三十分許返回上址繼續洽談。二人返回上址後，張國
    興即將上址鐵捲門拉下，其後雙方就薪資之事洽談未果並發生爭執，丙○○即表
    示欲離去，因鐵捲門遙控器在乙○○身上，丙○○乃請求乙○○開門，乙○○竟
    基於剝奪丙○○行動自由之故意，拒絕打開鐵捲門而剝奪丙○○之行動自由。丙
    ○○見無法離去，即拍打鐵捲門呼喊救人，乙○○見狀仍欲貫徹其妨害丙○○行
    動自由之意思，基於普通傷害之故意，以計算機丟擲丙○○後出手毆打丙○○，
    使丙○○受有頭部撕裂傷一公分、右臉擦傷一公分、右胸瘀血一×一公分、右膝
    前部擦傷二×三公分、右小腿前部紅腫三×八公分、右腰部紅腫四×六公分之傷
    害。丙○○為求脫困，乃打電話報警，經員警於同日晚間十時二十分許趕至上址
    ，表明身分並數度喝令乙○○開門，均為乙○○所拒，由員警會同消防局人員前
    來，對乙○○喊話並喝令開門，乙○○仍拒開門，消防局人員乃進行破門，於第
    二次破門進行約三分鐘時，乙○○才以遙控器將鐵捲門打開。
二、案經丙○○訴由台中市警察局第二分局報請臺灣臺中地方法院檢察署檢察官偵查
    起訴。
    理      由
一、訊據上訴人即被告乙○○（下稱被告）固坦承有毆打告訴人丙○○之事實，然矢
    口否認有何妨害自由犯行，辯稱：警察來時，他不知是誰，後來打電話確認來的
    人是警察後，他才開門，並無妨害自由之意云云。惟查，告訴人於上址與被告談
    薪資問題無結果且發生爭執，告訴人即表示欲離去，並請求被告開門，為被告所
    拒，因鐵門搖控器在被告身上，不讓告訴人離去，見告訴人拍打鐵門求救，被告
    見狀竟出手毆打告訴人成傷等情，業據告訴人於警訊中指訴綦詳（見偵查卷第十
    頁反面），証人即前往現場處理之員警紀志弘於偵查中証稱：其等接獲勤務指揮
    中心指示到現場後，聽到有一男子哀嚎聲大片（門）緊閉無法打開，大聲叫裡面
    的人開門，但等了十分鐘沒有人開門，且表示不開門，其等表示是警察，但還是
    不開門，所以聯絡消防局人員準備破門，消防局人員第一次破門沒有成功，第二
    次破門時進行約三分鐘左右裡面才開門等語（見偵查卷第四十二頁），其於原審
    亦証稱：伊到現場時聽到吵雜聲，他們敲門確定位置後，就聽到有人喊救命，但
    沒有人開門，當時裡面有二個聲音，一位喊救命，喊救命那個說他沒有鑰匙，另
    一位好像在講電話，聲音很憤怒，伊敲門時有告知是警察等語（見原審卷第二四
    、二五頁），足資佐証告訴人前開指述情節應與事實相符而可採信。被告關閉鐵
    捲門後，於告訴人欲離去時，拒不開門而將告訴人閉鎖於屋內，且於警方據報趕
    至現場時，仍拒不開門，其顯有以非法方法剝奪告訴人之行動自由，於告訴人拍
    打鐵門時，更進而毆傷告訴人，以遂其妨害自由之意思甚明。此外，復有驗傷診
    斷書一紙、現場及告訴人受傷照片四幀附卷可稽（見偵查卷第十五至十七頁），
    本件事證明確，被告所否認與辯解，無非卸責飾詞，核無可採，其犯行堪予認定
    ，應依法論科。
二、核被告所為，係犯刑法第三百零二條第一項以其他非法方法剝奪人之行動自由罪
    ，及同法第二百七十七條第一項之傷害罪。查被告先有妨害告訴人行動自由之行
    為，見告訴人拍打鐵捲門呼喊救人，仍欲貫徹其妨害丙○○行動自由之意思，乃
    基於普通傷害之故意，出手毆打告訴人成傷，是以被告所犯傷害罪與妨害自由罪
    間，有方法結果之牽連關係，應從一重論以刑法第三百零二條第一項之妨害自由
    罪，公訴人認為被告所犯上開二罪，犯意各別，應分論併罰，尚有誤會。原審以
    被告罪證明確，依法論罪科刑，固非無見，惟查：被告所犯上開妨害自由及傷害
    二罪，有方法結果之牽連關係，應從一重處斷，已如前述，原判決認為被告所犯
    上開妨害自由及傷害二罪，犯意各別，予以分論併罰，尚有未洽。被告上訴意旨
    否認有妨害自由犯行而指摘原判決，固無可取，惟原判決既有上述可議之處，自
    屬無可維持，應由本院撤銷改判。爰審酌被告之品行、與被害人原係朋友，僅因
    薪資問題而生本件爭執、犯罪之手段尚非嚴重、被害人所受危害之程度，及被告
    犯罪後之態度等一切情狀，量處如主文第二項所示之刑。又刑法第四十一條於九
    十年一月四日修正，同年月十日經總統公布施行，其中第一項規定：「犯最重本
    刑為五年以下有期徒刑以下之刑之罪，而受六個月以下有期徒刑或拘役之宣告，
    因身體、教育、職業、家庭之關係或其他正當事由，執行顯有困難者，得以一元
    以上三元以下折算一日，易科罰金。但確因不執行所宣告之刑，難收矯正之效，
    或難以維持法秩序者，不在此限。」，而前之規定為：「犯最重本刑為三年以下
    有期徒刑以下之刑之罪，而受六個月以下有期徒刑或拘役之宣告，因身體、教育
    、職業、家庭之關係，執行顯有困難者，得以一元以上三元以下折算一日，易科
    罰金。」，故本條文之修正，擴大得諭知易科罰金之範圍，較有利於被告，爰依
    刑法第二條第一項前段，適用修正後之刑法第四十一條第一項，諭知易科罰金之
    折算標準。
據上論斷，應依刑事訴訟法第三百六十九條第一項前段、第三百六十四條、第二百九
十九條第一項前段，刑法第二條第一項前段、第三百零二條第一項、第二百七十七條
第一項、第五十五條、第四十一條第一項前段，罰金罰鍰提高標準條例第一條前段、
第二條，判決如主文。
本案經檢察官甲○○到庭執行職務。
中      華      民      國      九十一  年      四      月      十      日
                                臺灣高等法院臺中分院刑事第七庭
                                      審判長法  官  林  榮  龍
                                            法  官  黃  日  隆
                                            法  官  江  錫  麟
右正本證明與原本無異。
如不服本判決應於收受送達後十日內向本院提出上訴書狀，其未敘述上訴之理由者並
得於提起上訴後十日內向本院補提理由書（均須按他造當事人之人數附繕本）。
                                            書記官  陳  振  海
中      華      民      國      九十一  年      四      月      十一    日
附錄本案論罪科刑法條：
刑法第二百七十七條第一項：
傷害人之身體或健康者，處三年以下有期徒刑、拘役或一千元以下罰金。
刑法第三百零二條第一項
私行拘禁或以其他非法方法，剝奪人之行動自由者，處五年以下有期徒刑、拘役或三
百元以下罰金。
                                                                        Ａ
